ACORDAO-COMPLETO-2539282

ACÓRDÃO 3891/2022 ATA 24/2022 - PRIMEIRA CÂMARA

VISTOS, relatados e discutidos estes autos de Ato de Admissão submetido à apreciação deste Tribunal para fins de registro, nos termos do inc. III do art. 71 da Constituição Federal de 1988, ato esse cadastrado e disponibilizado ao TCU por intermédio do Sistema e-Pessoal, na forma dos arts. 2º e 4º da Instrução Normativa TCU 78/2018,
ACORDAM os Ministros do Tribunal de Contas da União, reunidos em Sessão da 1ª Câmara, diante das razões expostas pelo Relator e com fundamento nos arts. 1º, inciso V, e 39, inciso II, ambos da Lei 8.443/92, c/c o art. 259, inciso II, do Regimento Interno, em:
9.1. considerar ilegal o ato constante da peça 3, relativo à admissão de Rafael Alves Holanda do Livramento, negando-lhe o correspondente registro, nos termos do art. 260, § 1º, do Regimento Interno desta Corte de Contas;
9.2. esclarecer à entidade de origem que a presente admissão poderá ser mantida, em razão de estar amparada por decisão judicial transitada em julgado;
9.3. dar ciência desta deliberação ao Banco do Brasil S.A. e ao interessado; e
9.4. autorizar o arquivamento destes autos, cumpridos os termos deste Acórdão.

Pessoal. Atos de Admissão da unidade emissora Banco do Brasil S.A.

Primeira Câmara

Banco do Brasil S.A.

3. Interessado: Rafael Alves Holanda do Livramento, CPF XXX.462.364-XX.

13.1. Ministro presente: Walton Alencar Rodrigues (Presidente).
13.2. Ministros-Substitutos convocados: Augusto Sherman Cavalcanti (Relator) e André Luís de Carvalho.

AUGUSTO SHERMAN

Cuidam os autos de Ato de Admissão submetido à apreciação deste Tribunal para fins de registro, nos termos do inc. III do art. 71 da Constituição Federal de 1988, ato esse cadastrado e disponibilizado ao TCU por intermédio do Sistema e-Pessoal, na forma dos arts. 2º e 4º da Instrução Normativa TCU 78/2018.
2.	A unidade técnica, ao analisar os fundamentos legais do ato bem como as informações prestadas pelo órgão do controle interno, lavrou a instrução constante da peça 5, adiante parcialmente transcrita, com eventuais ajustes de forma:
"INTRODUÇÃO
1. Trata-se de ato de admissão, submetido, para fins de registro, à apreciação do Tribunal de Contas da União (TCU) , de acordo com o art. 71, inciso III, da Constituição Federal.  O ato foi cadastrado e disponibilizado ao TCU por intermédio do Sistema e-Pessoal, na forma do art. 2º e 4º da Instrução Normativa TCU 78/2018.
2. O ato desse processo pertence às seguintes unidades:
2.1. Unidade emissora: Banco do Brasil S.A.
2.2. Unidade cadastradora: Banco do Brasil S.A.
2.3. Subunidade cadastradora: BANCO DO BRASIL - SUC.
EXAME TÉCNICO
Procedimentos aplicados
3. Os procedimentos para exame, apreciação e registro de atos de pessoal encontram-se estabelecidos na Instrução Normativa TCU 78/2018 e na Resolução TCU 206/2007.
[...]
Exame das Constatações
9. Ato: 2320/2018 - Interessado: RAFAEL ALVES HOLANDA DO LIVRAMENTO - CPF: XXX.462.364-XX
9.1. Parecer do Controle Interno: considerar o ato Legal.
9.2. Constatação e análise: 
9.2.1. Ato com anexo do tipo sentença judicial (RTOrd 0000641-52.2016.5.19.0008) .
a. Justificativa do Gestor de Pessoal: Não há. Verificação efetuada no âmbito do TCU.
b. Análise do Controle Interno: Não há. Verificação efetuada no âmbito do TCU.
c. Análise da Equipe Técnica: Ilegal
Trata-se de sentença da 8ª Vara do Trabalho de Maceió (TRT-19) , na qual os recorrentes, dentre eles o interessado, requereram a condenação do Banco do Brasil à obrigação de convocá-los para a realização dos exames médicos admissionais e consequente contratação, por alegarem ter sido preteridos com a contratação de terceirizados. Por tudo apresentado nas razões de decidir, o MM. Juiz entendeu assistir direito aos interessados e julgou procedente o pedido, determinando ao banco que procedesse às nomeações (sentença de 16/11/2017) .
O interessado ingressou no Judiciário para requerer seu direito à convocação para exames médicos e consequente contratação. Teve acolhida sua pretensão com a decisão da 8ª Vara do Trabalho de Maceió (trânsito em julgado em 25/10/2018) . Os autos foram arquivados definitivamente em 10/11/2020. Entende-se que assistiu razão ao interessado, no entanto, a contratação se deu após o vencimento do prazo de validade do concurso.
9.3. O quadro resumo de ocorrências e, quando for o caso, o detalhamento da norma legal e da jurisprudência para a inconsistência acima elencada encontra-se no anexo II dessa instrução. 
9.4. Encaminhamento do ato:
9.4.1. Considerar ILEGAL e recusar registro do ato de Admissão de RAFAEL ALVES HOLANDA DO LIVRAMENTO do quadro de pessoal do órgão/entidade Banco do Brasil S.A., com base nos arts. 71, inciso III, da Constituição Federal, 1º, inciso V, e 39, inciso II, da Lei 8.443/1992 e 260, § 1º, do Regimento Interno.
CONCLUSÃO
10. A abrangência e a profundidade das verificações levadas a efeito fundamentam convicção de que o ato 2320/2018 pode ser apreciado pela ilegalidade, em razão das irregularidades apontadas no item Exame das Constatações desta instrução, que representam afronta à legislação e à jurisprudência de referência.
11. O aludido ato deu entrada neste Tribunal há menos de cinco anos, não sendo aplicável, portanto, o procedimento de contraditório e ampla defesa determinado pelo Acórdão 587/2011-TCU-Plenário.
PROPOSTA DE ENCAMINHAMENTO
12. Ante o exposto, com fundamento no art. 71, inciso III, da Constituição Federal, no art. 1º, inciso V, e art. 39, incisos I e II, da Lei 8.443/1992, no art. 260 do Regimento Interno do Tribunal de Contas da União, propõe-se: 
12.1. Considerar ILEGAL e recusar registro do ato de Admissão de RAFAEL ALVES HOLANDA DO LIVRAMENTO do quadro de pessoal do órgão/entidade Banco do Brasil S.A., com base nos arts. 71, inciso III, da Constituição Federal, 1º, inciso V, e 39, inciso II, da Lei 8.443/1992 e 260, § 1º, do Regimento Interno."
3.	Em seu pronunciamento regimental (peça 7) , o Ministério Público junto a esta Casa, neste ato representado pelo Procurador Júlio Marcelo de Oliveira, manifestou sua concordância com as conclusões e propostas da Sefip.
É o Relatório.

Deusa Maura Santos Fassina (OAB/SP 164.146), representando Banco do Brasil S.A.

Procurador Júlio Marcelo de Oliveira.

PESSOAL. ATO DE ADMISSÃO. POSSE APÓS A EXPIRAÇÃO DA VALIDADE DO CONCURSO PÚBLICO, EM OBEDIÊNCIA A DECISÃO JUDICIAL JÁ TRANSITADA EM JULGADO. PRINCÍPIO DA INDEPENDÊNCIA DAS INSTÂNCIAS. COMPETÊNCIA PRIVATIVA DO TCU PARA, COM EXCLUSIVIDADE, APRECIAR A LEGALIDADE DOS ATOS DE ADMISSÃO. ILEGALIDADE E NEGATIVA DE REGISTRO. POSSIBILIDADE DE SUBSISTÊNCIA DA ADMISSÃO. CIÊNCIA.

ATOS DE ADMISSÃO (ADS)

Secretaria de Fiscalização de Integridade de Atos e Pagamentos de Pessoal e de Benefícios Sociais (Sefip).

Cuidam os autos de Ato de Admissão submetido à apreciação deste Tribunal para fins de registro, nos termos do inc. III do art. 71 da Constituição Federal de 1988, ato esse cadastrado e disponibilizado ao TCU por intermédio do Sistema e-Pessoal, na forma dos arts. 2º e 4º da Instrução Normativa TCU 78/2018.
2.	As análises empreendidas na fase de instrução sinalizaram a irregularidade caracterizada pela contratação do empregado em questão após a expiração do prazo do concurso público regido pelo Edital 02 - BB de 10/12/2013, relativo ao processo de seleção externa 2013/002 (enquanto a validade do certame expirou em 8/5/2016, a admissão do interessado ocorreu em 11/12/2017) , com fundamento em decisão judicial proferida, em 16/11/2017, nos autos da Reclamatória Trabalhista 0000641-52.2016.5.19.0008, que tramitou na 8ª Vara do Trabalho de Maceió. Verificações adicionais revelaram que referida deliberação, que deu provimento a pedido do interessado relativo a seu direito à convocação para exames médicos e consequente contratação, transitou em julgado em 25/10/2018.
3.	Diante desse quadro e considerando: (a) que a admissão após a expiração do prazo do correspondente concurso público, ainda que com amparo em decisão judicial transitada em julgado, contraria disposições contidas no art. 37, inc. III, da Constituição Federal; (b) o princípio da independência das instâncias, por força do qual o TCU pode decidir de forma autônoma sobre as questões que lhe são afetas; e (c) a competência privativa desta Corte de Contas para, com fulcro no inc. III do art. 71 da CF/1988, pronunciar-se quanto à legalidade dos atos de admissão, a Sefip manifestou-se no sentido de que o ato em tela fosse considerado ilegal, com negativa de registro, sem prejuízo de que, em respeito à sentença judicial, a relação contratual seja mantida.
4.	O encaminhamento alvitrado pela unidade técnica, com que se pôs de acordo o Ministério Público junto a esta Casa, alinha-se ao entendimento extraído do Acórdão 1106/2020-TCU-Plenário e a reiterada jurisprudência sobre o tema nesta Corte. Em sentido similar, ademais, podem ser encontradas diversas deliberações envolvendo admissões da Empresa Brasileira de Correios e Telégrafos (tais como, na 1ª Câmara os Acórdãos 8610/2021, Relator Ministro-Substituto Weder de Oliveira, 8703/2021, de minha relatoria, e 13432/2021, Relator Ministro Walton Alencar Rodrigues, e na 2ª Câmara os Acórdãos 5087/2021, Relator Ministro Raimundo Carreiro, 12428/2021, Relator Ministro Aroldo Cedraz, e 15290/2021, Relator Ministro-Substituto André de Carvalho) e da Caixa Econômica Federal (tais como, na 1ª Câmara os Acórdãos 13334/2021, Relator Ministro Benjamin Zymler, 13400/2021, de minha relatoria, e 13431/2021, Relator Ministro Walton Alencar Rodrigues, e na 2ª Câmara os Acórdãos 12426/2021, Relator Ministro Aroldo Cedraz, 16447/2021, Relator Ministro Raimundo Carreiro, e 18135/2021, Relator Ministro-Substituto André de Carvalho) .
5.	A abundante reiteração de decisões nesse sentido motivou, inclusive, que, nos termos do entendimento explicitado por meio do Acórdão 1414/2021-TCU-Plenário (Ministro Walton Alencar Rodrigues) , os atos na situação em tela pudessem passar a ser apreciados via relação, na forma do art. 143, inciso II, do Regimento Interno do TCU, conforme podem ser apontados exemplos de julgados de atos dos Correios (tais como, na 1ª Câmara o Acórdão 18126/2021, de minha relatoria, e na 2ª Câmara os Acórdãos 12554/2021, Relator Ministro Augusto Nardes, e 14908/2021, Relator Ministro-Substituto Marcos Bemquerer) , da Caixa (tais como, na 1ª Câmara os Acórdãos 12035/2021, 12036/2021 e 12037/2021, Relator Ministro-Substituto Marcos Bemquerer, e na 2ª Câmara os Acórdãos 18447/2021 e 18160/2021, Relator Ministro Augusto Nardes, e 14907/2021, Relator Ministro-Substituto Marcos Bemquerer) e do Banco do Brasil (tais como, na 1ª Câmara os Acórdãos 11138/2021 e 11727/2021, Relator Ministro Vital do Rêgo, e 14361/2021, Relator Ministro Jorge Oliveira) .
6.	Em função do referido quadro de precedentes, cheguei a elaborar minuta de acórdão na mesma linha sugerida pela unidade instrutiva, ainda que com o esclarecimento de que o vínculo em questão poderia prevalecer, posto que suportado por decisão judicial transitada em julgado, submetendo o feito à deliberação deste Colegiado na Sessão do último dia 7/6/2022. Na oportunidade, no entanto, a representante do Banco do Brasil S.A., ao proferir sustentação oral, argumentou que o encaminhamento alvitrado pela unidade instrutiva se encontraria em dissonância com a mais recente jurisprudência desta Corte, em que atos de admissão em situação similar estariam sendo apreciados pela legalidade, circunstância que motivou-me a retirar o processo da pauta de julgamento, com vistas a melhor examinar a questão.
7.	Com efeito, em deliberações recentes, em especial a partir do exame de embargos de declaração apresentados pelo Banco do Brasil (ainda que não exclusivamente nessa hipótese) , começaram a surgir deliberações, a exemplo, na 1ª Câmara dos Acórdãos 11551/2021 e 2501/2022, Relator Ministro Jorge Oliveira, e 2527/2022, Relator Ministro Weder de Oliveira, e na 2ª Câmara dos Acórdãos 16455/2021, 18103/2021 e 18104/2021, Relator Ministro-Substituto Marcos Bemquerer, 17219/2021, 18131/2021 e 2293/2022, Relator Ministro-Substituto André de Carvalho, 2036/2022, 2044/2022 e 2045/2022, Relator Ministro Augusto Nardes, e 2059/2022, Relator Ministro Bruno Dantas, em que os atos de admissão após a prazo de validade do concurso passaram a ser considerados legais, autorizando-se seu registro. Em linhas gerais, referidos julgados apontaram, como aspectos que justificariam a distinção daqueles atos em relação aos precedentes antes mencionados, os seguintes:
	a) a ação foi ajuizada dentro do prazo de validade do concurso público;
	b) a decisão trabalhista teve "escopo restrito", sendo ausente "o caráter de generalidade", pois não estendeu a validade do certame, e sim determinou a "convocação do autor para os exames médicos e, acaso constatada sua aptidão, a consequente nomeação" para o emprego em que foi aprovado em concurso;
	c) a sentença favorável ao interessado transitou em julgado, adquirindo grau de imutabilidade e de assentamento definitivo do direito discutido, caracterizando, assim, a hipótese de irreversibilidade da contratação, haja vista a impossibilidade de revogação da ordem judicial.
8.	No entanto, mesmo diante de tais pronunciamentos, continuaram a ser prolatados julgados em sentido distinto, em que se persiste na tese de declarar tais atos ilegais, com negativa do respectivo registro, a exemplo, na 1ª Câmara, dos Acórdãos 15163/2021, 15164/2021, 15165/2021 e 15166/2021, Relator Ministro Vital do Rêgo, em que os embargos interpostos pelo Banco do Brasil S.A. foram abordados nos seguintes termos:
"Em síntese, o Banco do Brasil apresenta os seguintes argumentos:
- há contradição e obscuridade na decisão embargada em razão não considerar que o ato de admissão levado a registro do Tribunal é decorrente de decisão judicial transitada em julgado;
- alega que o Banco não pode ser punido, tendo um ato considerado ilegal em razão do cumprimento de ordem judicial, emanada por autoridade competente e ausente de vícios;
- aduz que há omissão na decisão embargada, já que ela não prevê quais as consequências da declaração de ilegalidade do ato de admissão pelo Tribunal;
- sustenta que, por mais que o Banco acate a decisão proferida por essa Corte de Contas, restam dúvidas a respeito do seu alcance, as quais precisam ser elucidadas;
- assevera que o TCU deve se manifestar sobre a manutenção do contrato de trabalho (continuidade do vínculo empregatício com o Banco do Brasil) e, além disso, que esclareça a respeito dos demais efeitos dele decorrentes como, por exemplo, pagamento das remunerações devidas em contraprestação à efetiva prestação de serviços decorrentes da manutenção do contrato de trabalho, progressão na carreira, etc.
II
A despeito dos argumentos apresentados, o apelo manejado pelo embargante não tem o condão de promover alteração na parte dispositiva do acórdão embargado, pelas razões que passo a expor.
Observo, de início, que o art. 71, inciso III, da CF/1988 estipula a competência constitucional privativa desta Casa para, com exclusividade, apreciar a legalidade dos atos de admissão. Senão vejamos:
'art. 71. O controle externo, a cargo do Congresso Nacional, será exercido com o auxílio do Tribunal de Contas da União, ao qual compete:
 (...) 
III - apreciar, para fins de registro, a legalidade dos atos de admissão de pessoal, a qualquer título, na administração direta e indireta, incluídas as fundações instituídas e mantidas pelo Poder Público, excetuadas as nomeações para cargo de provimento em comissão, bem como a das concessões de aposentadorias, reformas e pensões, ressalvadas as melhorias posteriores que não alterem o fundamento legal do ato concessório.'
Anoto que, no ordenamento pátrio, vige o princípio da independência das instâncias. Significa dizer que o TCU exerce a sua jurisdição independentemente das demais esferas (civil, penal, trabalhista, tributária, etc.) . Nesse sentido, são diversos os precedentes nesta Casa, a exemplo dos Acórdão 406/1999-TCU-Segunda Câmara, 436/1994 - 1ª Câmara e 6/1996 - 1ª Câmara.
Não há, portanto, óbice para que esta Corte de Contas se manifeste pela ilegalidade da admissão em questão, realizada pelo Banco do Brasil, ainda que lastreada em decisão judicial transitada em julgado, pois, no mérito acerca da discussão de fundo, esta Corte de Contas entende que a validade de um concurso público pode ser de, no máximo, quatro anos, consoante o art. 37, inciso III, da CF/1988:
'Art. 37. A administração pública direta e indireta de qualquer dos Poderes da União, dos Estados, do Distrito Federal e dos Municípios obedecerá aos princípios de legalidade, impessoalidade, moralidade, publicidade e eficiência e, também, ao seguinte:
 (...) 
 III - o prazo de validade do concurso público será de até dois anos, prorrogável uma vez, por igual período.'
Por óbvio a decisão desta Corte de Contas não pode se sobrepor a uma decisão proferida pelo Poder Judiciário. Exatamente por essa razão que o TCU, no exercício da competência dada pelo art. 71, inciso III, da CF/1988, considerou ilegal a admissão em epígrafe, promovida pelo Banco do Brasil, deixando de expedir-lhe determinações.
Em outras palavras, esta Corte de Contas observou que o Banco do Brasil seguiu o comando proferido pelo Poder Judiciário, já que o que vale, de fato, é o efeito produzido pela decisão judicial transitada em julgado. Por tal razão, na prática, a decisão embargada proferida pelo TCU não tem nenhuma repercussão no contrato de trabalho firmado com a interessada, que se encontra resguardado, de forma definitiva, pela coisa julgada. Portanto, não há que se cogitar a omissão sustentada pelo embargante, já que esta Corte atuou nos exatos limites de sua competência, respeitando a decisão judicial, que já transitou em julgado.
Ademais, o fato de este Tribunal ter considerado ilegal a admissão em epígrafe não significa que, com esta decisão, esteja condenando a atuação do embargante, já que o Banco do Brasil S.A. promoveu a contratação em obediência à decisão judicial transitada em julgado, proferida nos autos da Reclamatória Trabalhista 0000551-76.2014.5.10.0004 (que tramitou na 4ª Vara do Trabalho de Brasília) . O que se fez foi assentar, no mérito e dentro da competência que cabe ao TCU, a discordância desta Corte quanto a uma contratação que ocorreu em prazo superior ao tempo máximo de validade de um concurso público previsto pela Constituição.
Quanto ao precedente desta primeira câmara apontado nos memoriais de peça 18, observo que, conquanto a referida decisão tenha concluído pela legalidade da admissão, a consequência prática daquela decisão e do acórdão ora embargado são exatamente iguais, uma vez que as respectivas decisões judiciais transitadas em julgado em cada caso, resguardam de forma definitiva os contratos de trabalho dos respectivos interessados.
Em conclusão, reafirmo que, no caso dos autos, esta Corte de Contas observou o cumprimento, pelo Banco do Brasil, do comando judicial que determinou a contratação, sem, no entanto, renunciar à sua competência privativa para apreciar a legalidade do ato de admissão, mantendo, no caso dos autos, o entendimento no sentido de que a admissão promovida pelo embargante, a despeito de ser fundada em decisão judicial transitada em julgado, é ilegal."
9.	Também em Sessão da 1ª Câmara, nos Acórdãos 18359/2021 e 18360/2021, por proposta do Relator, Ministro Walton Alencar Rodrigues, a apreciação originária de atos de admissão fora do prazo de validade do concurso do Banco do Brasil foi por sua ilegalidade, com negativa do correspondente registro, sendo que, nesses casos, além do esclarecimento a respeito dos limites da decisão deste Tribunal constarem do voto condutor, parte dele também se fez presente no acórdão adotado:
		No voto condutor:
"Como bem evidenciado pela unidade instrutora, o presente ato de admissão decorreu de decisão judicial proferida pela Primeira Turma do Tribunal Regional do Trabalho da 3ª Região, em sede de Recurso Ordinário (Processo ...) , que determinou que o Banco do Brasil convocasse o interessado para a realização de exames médicos admissionais e, caso lograsse êxito, procedesse na sequência à sua contratação. Referida decisão judicial foi exarada em ... e transitou em julgado em ...
Da análise do formulário de peça 3, conclui-se que o concurso público teve a sua validade encerrada em .... Por sua vez, o interessado foi contratado em ... Desse modo, o ato de admissão viola o art. 37, inciso III, da Carta Magna, motivo pelo qual deve ser julgado ilegal, com negativa de seu registro, nos termos propostos pela unidade técnica.
A despeito de considerar o ato ilegal e negar-lhe registro, esclareço que a presente deliberação não possui, por óbvio, o condão de se sobrepor à decisão proferida pelo Poder Judiciário. Por esse motivo, não serão expedidas determinações à entidade de origem para a interrupção dos pagamentos, tampouco para a cessão do vínculo contratual, em observância à decisão judicial que ordenou a admissão do interessado pelo Banco do Brasil.
Por essas razões, julgo ilegal o presente ato de admissão, negando-lhe registro, sem prejuízo de que a relação contratual seja mantida, visto que se encontra amparada por decisão judicial transitada em julgado." 
	No acórdão adotado:
"9.1. considerar ilegal o ato de admissão emitido em favor de ... (CPF ...) , negando-lhe registro;
9.2. esclarecer à entidade de origem que a presente admissão poderá ser mantida, em razão de estar amparada por decisão judicial transitada em julgado."
10.	Julgados ainda mais recentes, da relatoria do Ministro Benjamin Zymler, continuam a resultar em deliberações (a exemplo dos Acórdãos 2693/2022, 2822/2022, 2839/2022, 3034/2022, 3268/2022 e 3270/2022, todos da 1ª Câmara) em que atos de admissão de pessoal, ainda que amparados por decisões judiciais transitadas em julgado, são apreciados pela ilegalidade, sob o argumento de que constituiriam hipótese distinta daquela tratada no Acórdão 1106/2020-TCU-Plenário, em que o Ministério Público do Trabalho obteve judicialmente a prorrogação dos prazos de validade dos concursos por tempo indeterminado, posto decorrerem de sentenças prolatadas sobre ações individuais em que se conseguiu decisão favorável mesmo diante da inexistência de interesse público, criação formal da vaga e previsão orçamentária específica para a contratação.
11.	Ou seja, ainda que se possa apontar o surgimento de deliberações dissonantes em relação à jurisprudência anteriormente vigente nesta Corte e que orientou a elaboração de minha proposta anterior, também é possível constatar que a nova tendência, no sentido de julgar atos como o aqui examinado pela legalidade, está longe de corresponder a posição predominante e pacífica deste Tribunal, mesmo que o exame se restrinja a pronunciamentos desta 1ª Câmara.
12.	De minha parte, preliminarmente e com as devidas vênias aos entendimentos diversos, não considero que a busca de solução para tal divergência esteja no exame, por esta Corte de Contas, de aspectos externos ou internos da decisão judicial que fundamentou a emissão do ato de admissão. De um lado, por entender não ser papel deste Tribunal o exame quanto à correção, ou não, de deliberações emanadas pelo Poder Judiciário. De outro, em função de vislumbrar que, ainda que venha a concluir pela invalidade do julgado, ele não poderá adotar providência prática alguma que a contrarie. No fim das contas, portanto, no que se refere ao exercício das competências deste Tribunal, avalio que o exame deva-se restringir à verificação quanto ao caráter de irreversibilidade, ou não, do provimento judicial que amparou o ato apreciado, prosseguindo-se com o exame quanto aos fundamentos deste último.
13.	Prosseguindo e embora também reconhecendo que, especificamente no caso dos atos de admissão fora da validade do correspondente concurso amparados por decisão judicial transitada em julgado, os julgamentos pela legalidade ou pela ilegalidade têm consequências práticas idênticas, filio-me à corrente que defende que tais atos devam ser considerados ilegais, tendo em vista o princípio da independência das instâncias, a competência privativa desta Corte para pronunciar-se sobre a legalidade de atos de admissão e o aspecto de as contratações em questão se haverem verificado após o encerramento do prazo de validade do respectivo concurso. Ao assim proceder, este Tribunal continua a exercer sua competência constitucional como de costume quando de outros feitos similares, quanto a pronunciar-se quanto à legalidade do ato, a partir da verificação da atuação dos agentes públicos quanto à sua execução (inclusive quanto a se os limites do pronunciamento judicial foram respeitados) , apenas com o cuidado de não emitir comandos ao órgão ou ente jurisdicionado que possam implicar afronta ao comando judicial.
	Pelo exposto, ao acolher, com ajustes de forma, a proposta alvitrada pela unidade técnica a que anuiu o representante do Ministério Público, manifesto-me por que o Tribunal aprove o Acórdão que ora submeto a esse Colegiado.
TCU, Sala das Sessões, em 19 de julho de 2022. 
AUGUSTO SHERMAN CAVALCANTI 
Relator